【裁判字號】    99,消債更,54
【裁判日期】    991231
【裁判案由】    更生程序
【裁判全文】
臺灣嘉義地方法院民事裁定            99年度消債更字第54號
聲  請  人
即  債務人  戴湘芸
上列當事人因消費者債務清理事件聲請更生及保全處分，本院裁
定如下：
    主  文
更生及保全處分之聲請均駁回。
聲請費用由聲請人負擔。
    理  由
一、按債務人不能清償債務或有不能清償之虞者，得依本條例所
    定更生或清算程序，清理其債務；債務人對於金融機構因消
    費借貸、自用住宅借款、信用卡或現金卡契約而負債務，在
    聲請更生或清算前，應提出債權人清冊，以書面向最大債權
    金融機構請求協商債務清償方案，並表明共同協商之意旨；
    協商成立者，應以書面作成債務清償方案，由當事人簽名、
    蓋章或按指印；協商不成立時，應付與債務人證明書，消費
    者債務清理條例第3 條、第151 條第1 項、第4 項分別定有
    明文。準此，債務人有不能清償債務或有不能清償之虞，且
    依前揭規定請求協商而協商不能成立時，始得依更生或清算
    程序清理其債務。又聲請更生或清算不合程式或不備其他要
    件者，法院應以裁定駁回之。但其情形可以補正者，法院應
    定期間先命補正，同條例第8 條亦定有明文。
二、聲請意旨略以：聲請人即債務人有不能清償債務情事，於消
    費者債務清理條例施行後，曾以書面向最大債權銀行即國泰
    世華銀行股份有限公司（下簡稱國泰世華銀行）請求共同協
    商債務清償方案，銀行要求每月還款新臺幣（下同）9,222
    元，然聲請人月薪僅23,000元（未扣除勞健保），因為被債
    權銀行強制扣薪後，每月薪資餘額僅剩13,000元至14,000元
    左右，如果協商成立必須月付9,222元，每月僅餘4,000多元
    ，但尚有三位未成年子女須扶養，若因此無法對未成年子女
    盡養育照顧義務，實為債務人所無法承受的重，因此前置協
    商不成立並非無誠意還款，誠為不可歸責於本人之事由致協
    商不成立，又聲請人無擔保或無優先權之債務總額未逾1,20
    0 萬元，復未經法院裁定開始清算程序或宣告破產，爰聲請
    更生等語。
三、查聲請人於消費者債務清理條例施行後，於民國99年5月7日
    間曾向最大債權銀行即國泰世華銀行請求共同協商債務，國
    泰世華銀行提供 180期、0利率、月付金額9,222元之還款方
    案予聲請人，惟聲請人表示無法負擔欲直接聲請更生，致協
    商不成立等情，有聲請人提出之財團法人金融聯合徵信中心
    當事人信用報告、前置協商不成立通知書、國泰世華銀行99
    年11月16日陳報之前置協商資料等在卷可稽，堪予採認。本
    件協商不成立，聲請人據以聲請更生，符合上揭前置協商程
    序之規定。
四、聲請人任職於財團法人利河伯社會福利基金會擔任看護工，
    業經提出勞工保險被保險人投保資料表為證，而觀諸聲請人
    所提出之薪資明細自99年1月份至99年7月份各月應發金額總
    計 171,410元（未扣勞健保費及代扣款），本院認聲請人99
    年1月至99年7月之平均每月薪資收入以24,487元（即171,41
    07，小數點以下四捨五入）認列，應屬允當。
五、按消費者債務清理條例之立法目的，乃在使陷於經濟上困境
    之消費者，得藉由更生或清算程序，清理債務，以妥適調整
    其與債權人之權利義務關係，並非幫助債務人保持其舊有之
    生活水平，故債務人果有不能清償債務或有不能清償之虞等
    情事，其生活程度自應受相當之限制，以維持一般人最低生
    活水平所需為準，否則對債權人即屬不公。而聲請人主張其
    每月生活費支出包括：法院扣薪每月約 8,000元、勞健保每
    月約1,400元、伙食費每月由其負擔5,000元、水電費與配偶
    平均分擔每月約400元、通信費每月約200元、房租與配偶平
    均分擔每月1,500元（即30002）、教育費與配偶平均分擔
    833 元（老大每學期自付7,000元、老二每學期自付1,000元
    、老三每學期2,000元；以一年二個學期計算；每月平均1,6
    67元），並提出水電費帳單、電信費帳單、房屋租賃契約書
    、學雜費收據為證，是除法院扣薪約 8,000元外，聲請人其
    餘平均每月必要支出總計 9,333元，對照行政院內政部所公
    告97及98年度臺灣省低收入戶最低生活費用每人每月為9,82
    9 元之標準，聲請人上開必要支出，應屬合理。至聲請人固
    主張其每月必要之支出包含上開法院強制執行扣薪部分，並
    提出本院執行命令及其薪資表為證，然經本院調取本院99年
    度司執字第5889號執行卷宗核閱，係因債權人遠東國際商業
    銀行股份有限公司向本院聲請強制執行扣薪，扣薪總額為薪
    資三分之一，並自99年 3月份起扣薪等情，此有本院執行命
    令及財團法人利河伯社會福利基金會附設嘉義縣私立基督教
    養護中心函附於執行卷宗可稽。惟聲請人所主張法院強制執
    行扣薪部分，如經與債權銀行協商成立即無再加扣除可能，
    從而於審酌聲請人是否能依協商條件還款時，自不能予以列
    計，是以上開聲請人平均每月薪資收入以24,487元，再扣除
    上開平均每月必要支出 9,333元後，剩餘15,154元，顯足償
    還上開銀行提供之每月 9,222元之協商方案，聲請人既已負
    債大於資產，本即應較一般人更節約支出，撙節開銷，國泰
    世華銀行於前置協商所酌定之每月應還款條件，應係在聲請
    人清償能力範圍內，並無不能清償債務之情事。
六、綜上，本件聲請人雖依消費者債務清理條例第151條第1項規
    定，踐行合法前置協商程序，惟經本院審酌後，認聲請人尚
    無不能清償債務或有不能清償之虞情形，故聲請人主張之情
    節難謂與消費者債務清理條例第 3條所定要件相符，且上開
    欠缺又屬無從補正，依上說明，自應駁回其更生之聲請。又
    聲請人以聲請更生為由，具狀聲請保全處分，茲因本院業已
    裁定駁回更生之聲請，該保全處分之聲請自無必要，應併予
    駁回。
中    華    民    國    99    年    12    月    31    日
                  民事第三庭  法  官  曾宏揚
以上正本係照原本作成。
如不服本裁定，應於裁定送達後10日內，以書狀向本院提出抗告
，並繳納抗告費新臺幣1千元。
中    華    民    國    99    年    12    月    31    日
                              書記官  陳見明

司法院資訊處製作；財團法人民間司法改革基金會備份。
